臺灣高等法院刑事判決　　　　　　　　100年度上訴字第234號
上　訴　人
即　被　告　蕭玉城
上列上訴人即被告因違反槍砲彈藥刀械管制條例案件，不服臺灣
臺北地方法院99年度訴字第1606號，中華民國99年12月15日第一
審判決（起訴案號：臺灣臺北地方法院檢察署99年度偵字第1723
9 號），提起上訴，本院判決如下：
    主  文
上訴駁回。
    理  由
一、按不服地方法院之第一審判決而上訴者，應向管轄第二審之
    高等法院為之。上訴書狀應敘述具體理由，上訴書狀未敘述
    上訴理由者，應於上訴期間屆滿後20日內補提理由書於原審
    法院，逾期未補提者，原審法院應定期間先命補正；第二審
    法院認為上訴書狀未敘述理由或上訴有第362 條前段之情形
    者，應以判決駁回之，但其情形可以補正而未經原審法院命
    其補正者，審判長應定期間先命補正，刑事訴訟法第361 條
    、第367 條，分別定有明文。所謂上訴書狀應敘述具體理由
    ，必係依據卷內既有訴訟資料或提出新事證，指摘或表明第
    一審判決有何採證認事、用法或量刑等足以影響判決本旨之
    不當或違法，而構成應予撤銷之具體事由，始克當之（例如
    ：依憑證據法則具體指出所採證據何以不具證據能力，或依
    憑卷證資料，明確指出所為證據證明力之判斷如何違背經驗
    、論理法則）；倘僅泛言原判決認定事實錯誤、違背法令、
    量刑失之過重或輕縱，而未依上揭意旨指出具體事由，或形
    式上雖已指出具體事由，然該事由縱使屬實，亦不足以認為
    原判決有何不當或違法者（例如：對不具有調查必要性之證
    據，法院未依聲請調查亦未說明理由，或援用證據不當，但
    除去該證據仍應為同一事實之認定），皆難謂係具體理由，
    俾與第二審上訴制度旨在請求第二審法院撤銷、變更第一審
    不當或違法之判決，以實現個案救濟之立法目的相契合，並
    節制濫行上訴（最高法院97年度臺上字第892 號判決參照）
    。是以上訴人之上訴書狀或補提之上訴理由書，雖有敘述上
    訴理由，惟並未具體敘述第一審判決有上述違法、不當情形
    ，即與未敘述具體理由無異，其所為上訴，即不符合上訴之
    法定要件。
二、經查，本件原判決以上訴人即被告蕭玉城（簡稱被告）於警
    詢、檢察官訊問及原審審理時之自白（見偵查卷第6 頁反面
    至第7 頁正面、第67頁、原審卷第34頁反面、第45頁反面）
    、現場照片、臺北市政府警察局萬華分局搜索扣押筆錄及扣
    押物品目錄表、內政部警政署刑事警察局民國99年7 月8 日
    刑鑑字第0990090652號槍彈鑑定書（見偵查卷第9 頁至第11
    頁、第27頁至第29頁、第15頁至第16頁），及扣案之槍枝、
    子彈等為據，認定被告明知具殺傷力之各式槍枝及子彈，分
    別屬槍砲彈藥刀械管制條例第4 條第1 項第1 款、第2 款所
    定之槍砲、彈藥，非經中央主管機關許可，不得持有之，竟
    仍基於持有具殺傷力槍枝及子彈之單一犯意，於99年4 月間
    ，在不詳地點，向真實、姓名年籍均不詳、綽號「志明」之
    成年男子，購得具有殺傷力之改造手槍1 枝（含彈匣1 個，
    槍枝管制編號為0000000000號）及直徑9mm 非制式子彈6 顆
    （其中子彈5 顆業已滅失）後，未經中央主管機關許可而持
    有之，並藏放在位於臺北縣三重市○○路○ 段38巷2 號之大
    三重力行綜合市場丙區116 號攤位內，確有未經許可持有改
    造手槍、非制式子彈之犯行，且被告所犯槍砲彈藥刀械管制
    條例第8 條第4 項之未經許可持有可發射子彈具有殺傷力之
    改造手槍罪及同條例第12條第4 項之未經許可持有子彈罪，
    係以一持有行為同時觸犯上開二罪名，為想像競合犯，應從
    一重之未經許可持有可發射子彈具有殺傷力之改造手槍罪處
    斷。又依本院被告前案紀錄表，說明被告曾有藏匿人犯、多
    次竊盜及違反毒品危害防制條例案件等前科，其中：(一)於92
    年間，因施用毒品案件，經臺灣臺北地方法院以93年度易字
    第1594號判決判處有期徒刑5 月確定。(二)又於93年間，因竊
    盜案件，經臺灣板橋地方法院以94年度易字第75號判決判處
    有期徒刑1年確定。(三)另於94 年間，因施用毒品案件，經臺
    灣臺北地方法院以94年度簡字第2779 號判決判處有期徒刑6
    月確定。(四)再因竊盜案件，經臺灣板橋地方法院以95年度簡
    字第1192號判決判處有期徒刑5 月確定。前開(二)(三)案件，經
    臺灣臺北地方法院以95年度聲字第150 號裁定定應執行有期
    徒刑1年5月確定，並與前揭(一)(四)案件接續執行，於96 年5月
    17日假釋出監，假釋期間付保護管束，於96 年11月3日假釋
    期滿未經撤銷假釋，其未執行之刑，以已執行論，其於受有
    期徒刑執行完畢5 年以內，故意再犯本件有期徒刑以上之罪
    ，應依刑法第47條第1 項規定加重其刑。另說明臺北市政府
    警察局萬華分局員警持原審法院核發之搜索票至被告位於臺
    北市○○區○○路187 巷3弄42號3樓住處執行搜索時，僅扣
    得被告違反毒品危害防制條例案件之相關物證，嗣被告向該
    員警坦承其持有改造手槍及子彈之犯行，且主動帶同警方前
    往位於臺北縣三重市○○路○段38巷2號之大三重力行綜合市
    場丙區116 號攤位，經員警徵得其同意搜索始扣得前揭改造
    手槍及非制式子彈，足認被告係主動供出犯行而報繳其持有
    之全部槍彈，被告既於有偵查犯罪職權之機關人員發覺其涉
    犯本件犯罪前，主動向警員表示持有槍彈而有接受裁判之意
    思，當符合自首並報繳其所持有全部槍彈之要件，應依槍砲
    彈藥刀械管制條例第18 條第1項前段規定減輕其刑。又說明
    被告為警查獲後，雖有自白且供陳其所取得該等槍、彈之來
    源為真實姓名、年籍均不詳、綽號「志明」即自稱「陳文閔
    」之成年男子所交付等語，然被告亦自承該「陳文閔」之成
    年男子製作槍彈之工廠現已不存在，則被告雖曾供陳所持有
    該等槍、彈之來源，然並未因而查獲或防止重大危安事件之
    發生，自與槍砲彈藥刀械管制條例第18 條第4項前段規定之
    要件不符，而無據此減免其刑寬典之適用，僅得為量刑之參
    考。另審酌被告值此槍彈氾濫之際，任意持有改造手槍1 枝
    （含彈匣1個）及非制式子彈1顆，足見其守法觀念淡薄，且
    顯已對我國社會治安及廣大民眾之人身安全造成相當程度之
    隱憂，犯罪所生之危害甚鉅，惟念被告自始供認犯行，態度
    尚稱良好，且主動帶同員警取出扣案之槍彈，進而接受裁判
    ，堪認其犯後頗具有悔意，復無證據證明被告曾將槍、彈取
    出使用，對社會尚未造成實際損害，暨衡諸其犯罪之動機、
    目的、手段、有正當工作及家中尚有年邁父母待其扶養之生
    活狀況、品行、智識程度等一切情狀，量處有期徒刑1年8月
    ，併科罰金新臺幣6 萬元，並就併科罰金之部分，諭知易服
    勞役之折算標準。復說明扣案之改造手槍1枝（含彈匣1個，
    槍枝管制編號為0000000000號）具有殺傷力，有前開內政部
    警政署刑事警察局槍彈鑑定書在卷可證，該手槍核屬違禁物
    ，應依刑法第38 條第2項、第1項第1款之規定宣告沒收，至
    被告向真實、姓名年籍均不詳、綽號「志明」之成年男子購
    入之直徑9mm非制式子彈原為6 顆，然其中5顆子彈因受潮，
    經被告試圖烘乾而爆炸，此有被告警詢時之筆錄為據（見偵
    查卷第7頁），此5顆子彈既因已滅失而未予扣案，另扣案之
    子彈1 顆，已經鑑定試射完罄，而不具子彈之功能，即非屬
    違禁物，該射擊後之彈頭及彈殼亦非違禁物，而均不併予宣
    告沒收等情，均已詳敘其所憑證據、認定理由及量刑依據，
    從形式上觀察並無任何採證認事、用法或量刑之不當或違法
    。被告收受判決後提起本件第二審上訴，其上訴理由略謂：
    被告於本案係主動自首報繳槍枝，並供出槍枝來源為陳文閔
    及其改造槍械場所，雖未能將陳文閔繩之以法，然對其亦有
    相當程度之嚇阻作用，使陳文閔不敢再明目張膽改造槍械，
    對治安之維護自有相當貢獻，顯與槍砲彈藥刀械管制條例第
    18 條第4項前段規定之要件相符，依法自應再減輕或免除其
    刑，至於何以無法將陳文閔緝捕到案，並非被告之過，而屬
    執法人員之責，原審遽認被告無槍砲彈藥刀械管制條例第18
    條第4 項前段規定之適用，顯有違誤云云。惟按槍砲彈藥刀
    械管制條例第18 條第4項前段規定：「犯本條例之罪，於偵
    查或審判中自白，並供述全部槍砲、彈藥、刀械之來源及去
    向，『因而查獲』或『因而防止重大危害治安事件之發生者
    』，減輕或免除其刑。」被告為警查獲後，雖有自白且供陳
    其所取得該等槍、彈之來源為真實姓名、年籍均不詳、綽號
    「志明」即自稱「陳文閔」之成年男子所交付等語，然被告
    亦自承該「陳文閔」之成年男子製作槍彈之工廠現已不存在
    等語（見原審卷第35頁反面），則被告雖曾供陳所持有該等
    槍、彈之來源，然並未因而查獲或防止重大危安事件之發生
    ，與前開所述槍砲彈藥刀械管制條例第18 條第4項前段規定
    之要件不符，無據此減免其刑寬典之適用，僅得為量刑之參
    考，業經原審於判決內詳敘其認定之理由，核被告之上訴意
    旨，要係就原審依職權裁量之事項反覆爭執，不能認為已經
    依據卷內既有訴訟資料或提出新事證，指摘或表明第一審判
    決有何採證認事、用法或量刑等足以影響判決本旨之不當或
    違法，要難謂其上訴書狀已經敘述具體理由。揆諸上開規定
    及說明，本件上訴顯無具體理由而不合法定程式，應予駁回
    ，並不經言詞辯論為之。
三、據上論斷，應依刑事訴訟法第367 條前段、第372 條，判決
    如主文。
中    華    民    國    100    年    1    月    28    日
                  刑事第十九庭  審判長法  官 鄧振球
                                      法  官 張江澤
                                      法  官 潘翠雪
以上正本證明與原本無異。
如不服本判決，應於收受送達後10日內向本院提出上訴書狀，其
未敘述上訴之理由者並得於提起上訴後10日內向本院補提理由書
（均須按他造當事人之人數附繕本）「切勿逕送上級法院」。
                                      書記官 朱家賢
中    華    民    國    100    年    1    月    28    日